臺灣臺中地方法院民事判決
111年度訴字第627號
原      告  莊偉廷  
訴訟代理人  雷皓明律師
複  代理人  李昭萱律師
被      告  王韜睿    住○○市○○區○○路○段000巷00                            號                    
上列當事人間請求返還借款事件，本院於民國111年4月20日言詞
辯論終結，判決如下：
    主    文
被告應給付原告新臺幣陸拾柒萬伍仟元，及自民國一百一十一年
三月十七日起至清償日止，按週年利率百分之五計算之利息。
被告應給付原告新臺幣柒萬元。
訴訟費用由被告負擔。
本判決第一項、第二項於原告以新臺幣貳拾肆萬捌仟參佰參拾參
元為被告預供擔保後，得假執行。
    事實及理由
一、原告主張：緣兩造為同事關係，被告自民國109年2月起，即
    多次以有資金需求向原告借款，原告基於同事情誼，分別以
    現金或匯款方式，自109年2月起至110年1月3日止借予被告
    合計新臺幣（下同）570,000元，扣除被告陸續於109年4月1
    1日、109年5月14日、109年8月11日分別返還之10,000元、5
    ,000元、10,000元，被告尚積欠原告545,000元未清償。原
    告為確保自身利益，於110年1月3日要求被告就借款餘額545
    ,000元簽立借據（下稱系爭借據），載明原告業已將借款54
    5,000元如數交予被告收訖無誤，且約定被告應如數清償，
    如未清償，被告應負擔原告因而所受之全部損害及行使權利
    所生之一切費用，包括律師費、訴訟費、強制執行費等。嗣
    被告復於110年1月11日、18日向原告借款共130,000元，原
    告以現金交付予被告，被告確認收訖無訛後，於系爭借據上
    記載「（借）110.1.18拾參萬元整」作為借款之憑據。嗣因
    原告需用資金，屢次向被告催討遭被告推託並置之不理，被
    告迄今尚積欠原告675,000元未清償，爰依消費借貸及系爭
    借據之法律關係提起本訴等語。並聲明：如主文第1、2項所
    示。
二、被告則以：伊目前仍積欠原告545,000元、130,000元借款尚
    未返還，伊願意清償原告前開借款，惟伊不願意負擔原告所
    請求之律師費等語。並聲明：原告之訴及假執行之聲請均駁
    回。
三、本院得心證之理由：
（一）原告主張被告自109年2月起至110年1月3日止多次向原告
      借款，共計積欠原告570,000元，嗣被告陸續於109年4月1
      1日、109年5月14日、109年8月11日分別返還原告10,000
      元、5,000元、10,000元，被告尚積欠原告545,000元，並
      於110年1月3日簽立系爭借據。被告復於110年1月11日、1
      8日向原告借款共130,000元，原告以現金交付予被告後，
      亦於系爭借據上記載「（借）110.1.18拾參萬元整」作為
      借款之憑據等情，有兩造line對話紀錄、系爭借據（見本
      院卷第25頁至第45頁）附卷可參，且為兩造所不爭執（見
      本院卷第80頁），堪信為真。
（二）按稱消費借貸者，謂當事人一方移轉金錢或其他代替物之
      所有權於他方，而約定他方以種類、品質、數量相同之物
      返還之契約。遲延之債務，以支付金錢為標的者，債權人
      得請求依法定利率計算之遲延利息，民法第474條第1項定
      有明文。再按借用人應於約定期限內，返還與借用物種類
      、品質、數量相同之物，未定返還期限者，借用人得隨時
      返還，貸與人亦得定1個月以上之相當期限，催告返還，
      民法第478條定有明文。所謂貸與人得定1個月以上之相當
      期限催告返還，非謂貸與人之催告必須定有期限，祇須貸
      與人有催告之事實，而催告後已逾1個月以上相當期限者
      ，即認借用人有返還借用物之義務（最高法院73年台抗字
      第413號裁判意旨參照）。是被告既積欠原告如主文第1項
      所示數額尚未清償，又兩造並未約定借款清償期，原告在
      起訴前之110年5月4日、110年9月24日（見本院卷第35頁
      、第37頁）透過LINE通訊軟體要求被告還款，有原告提出
      LINE對話截圖為據（見本院卷第35-37頁），自可認原告
      已對被告為催告，且經原告以起訴狀繕本之送達催告返還
      ，截至111年1月20日本件繫屬時（見本院卷第13頁民事起
      訴狀收文戳），為時已逾1個月以上，參照上開說明，可
      認原告之請求與民法第478條規定相符，被告應負返還借
      款之債。另按給付無確定期限者，債務人於債權人得請求
      給付時，經其催告而未為給付，自受催告時起，負遲延責
      任。其經債權人起訴而送達訴狀，或依督促程式送達支付
      命令，或為其他相類之行為者，與催告有同一之效力；又
      遲延之債務，以支付金錢為標的者，債權人得請求依法定
      利率計算之遲延利息。但約定利率較高者，仍從其約定利
      率；應付利息之債務，其利率未經約定，亦無法律可據者
      ，週年利率為百分之5，民法第229 條第2項、第233條第1
      項及第203條分別定有明文。查兩造就遲延利息並未約定
      利率，自應以法定利率即週年利率5％計算，而起訴狀繕本
      係於111年3月16日送達於被告，有送達證書可憑（見本院
      卷第65頁），被告迄未給付，當自送達生效之日起負遲延
      責任。是原告請求自起訴狀繕本送達翌日即111年3月17日
      起，按週年利率百分之5計算之法定遲延利息，核無不合
      。從而，原告依據民法消費借貸法律關係，請求被告給付
      如主文第1項所示之本金、利息，自屬有據。
（三）原告另主張依系爭借據之約定，被告應給付原告本件訴訟
      所支出之律師費用70,000元等語，為被告所否認，並以前
      詞置辯。查：依系爭借據所載：「借款人王韜睿未為清償
      時，願逕受法院強制執行，絕無異議；並負擔莊偉廷因此
      所受之全部損害及行使權利所生之一切費用（包括律師費
      、訴訟費、強制執行費等）。」等語，足認兩造於系爭借
      據就被告未依約還款之情形，約定原告得向被告請求行使
      前開借款請求權所生之律師費。參以系爭借據上有被告之
      簽名，且被告對系爭借據之形式真正亦不爭執（見本院卷
      第82頁），則被告既親簽系爭借據，自應受系爭借據內容
      之拘束，又原告委託律師提起本件訴訟，並支出律師費用
      70,000元等情，有喆律法律事務所律師酬金與文件收據（
      見本院卷第47頁）在卷供參，堪認原告係因被告未清償前
      開借款而委請律師提起本件訴訟，並支出律師費70,000元
      ，是原告請求被告給付70,000元律師費，洵屬有據。
四、綜上所述，原告依消費借貸及系爭借據之法律關係，請求被
    告給付675,000元，及自111年3月17日起至清償日止，按週
    年利率百分之5計算之利息；請求被告給付70,000元，均為
    有理由，應予准許。逾此部分則無理由。
五、原告陳明願供擔保，請准宣告假執行，經核無不合，爰酌定
    相當之擔保金額，予以准許。
六、本件事證已臻明確，兩造其餘攻防方法及所提證據，核與判
    決結果不生影響，爰不逐一論駁，併此敘明。
七、訴訟費用負擔之依據：民事訴訟法第78條。
中　　華　　民　　國　　111 　年　　5 　　月　　4 　　日
                  民事第一庭    法  官  蔡孟君
正本係照原本作成。
如對本判決上訴，須於判決送達後20日內向本院提出上訴狀。如
委任律師提起上訴者，應一併繳納上訴審裁判費。
中　　華　　民　　國　　111 　年　　5 　　月　　4 　　日
                                書記官  鄭雅雲